---
title: "PEC1_Omicas"
author: "Lára Kristjánsdóttir"
output:
  html_document:
    code_folding: show
    toc: true
    toc_float:
      toc_collapsed: yes
    toc_depth: 3
    theme: cosmo
    highlight: textmate
    number_sections: yes
editor: 
  markdown: 
    wrap: 72
self_contained: true

# theme args should be one of: "default", "cerulean", "journal", "flatly", "darkly", "readable", "spacelab", "united", "cosmo", "lumen", "paper", "sandstone", "simplex", "yeti"

---


```{r setup, include=FALSE, echo = FALSE}
knitr::opts_chunk$set(echo = TRUE)
```

```{r Libraries, echo = FALSE, include = FALSE}
# Libraries

library(BiocManager)
library(GEOquery)
```

```{r, echo = FALSE, include = FALSE}


# https://www.ncbi.nlm.nih.gov/sites/GDSbrowser?acc=GDS1736
# https://www.ncbi.nlm.nih.gov/geo/query/acc.cgi?acc=GSE3737

```


# Introducción y objetivos
En este trabajo haremos un  del dataset de "Arachidonic acid effect on prostate cancer cells. Determinaremos su estructura y el diseño del estudio que los generado, analisis exploratorio univariante y multivariante. 

Hemos seleccionado el dataset ". Es un 
Homo sapiens

GEOserie GSE3737

GEOdataset GDS1736

## basic info del estudio
Status 	Public on Jan 01, 2006
Title 	Omega-6 fatty acids, arachidonic acid (AA) activates PI3K signaling and induces gene expression in prostate cancer
Organism 	Homo sapiens

gene chip analsisi


summary: 
Analysis of PC-3 prostate cancer cells incubated with arachidonic acid (AA). AA is an omega-6 fatty acid shown to induce cancer cell proliferation. Results suggest AA plays an important role in stimulation of growth-related genes and proliferation via phosphatidylinositol 3-kinase (PI3K) signaling.

citation:     Hughes-Fulford M, Li CF, Boonyaratanakornkit J, Sayyah S. Arachidonic acid activates phosphatidylinositol 3-kinase signaling and induces gene expression in prostate cancer. Cancer Res 2006 Feb 1;66(3):1427-33. PMID: 16452198

## estructura y diseño 


Experiment type: 	Expression profiling by array

Overall design: 	PC-3 prostate cancer cells were incubated with 5 µg/mL AA in RPMI containing 0.25 mg/mL albumin for 2hr. Control cells were treated with albumin alone and remained unactivated. Total RNA was isolated and relative gene expression was analyzed by Affymetrix gene arrays and then verified by qRTPCR. Microarrays for untreated and treated samples were done in quadruplicates. 

# Métodos

Empezamos descargando la información del experimento con `GEOquery` con la función `getGEO()`. 
```{r, echo = FALSE}
# Loading data with GEOquery

gse <- getGEO("GSE3737", GSEMatrix=TRUE, AnnotGPL=TRUE) # a list, each of which elements is an expressionSet
gds <- getGEO("GDS1736") # A class comprised of a metadata header and a GEODataTable
```

Veamos el objecto de "gse" y el Expression set que se crea automaticamente.
```{r, echo = FALSE }
# Información la lista gse3737

class(gse)
names(gse)
length(gse)
gse[[1]]
esetFromGEO <- gse[[1]]

```
Veamos el objeto "gds" y creamos el Expression Set. 

```{r, echo = FALSE}
# Information on the gds class and turn gds class into expression set

class(gds)
slotNames(gds)
eset <- GDS2eSet(gds,do.log2=FALSE)

```
Ahora exploramos el Expression set empezando con la información de los genes.
```{r, echo = FALSE}
# Information about the genes

head(fData(eset)) 

```
Luego vemos los datos de la expresion genética y la información phenotípica. De la información phenotípica, puedemos por ejemplo ver a que grupo pertenece cada observación.
```{r, echo = FALSE}
# Gene expression data

expression_matrix <- exprs(eset)
head(expression_matrix) 
```


```{r, echo = FALSE}
# phenotipic information

head(pData(eset)) 
```

Exploramos la matriz de expresión para familiarizarnos con el dataset, viendo las dimesiones y los nombres de las columnas. 

```{r, echo=TRUE}
dim(expression_matrix)      # Dimensions
colnames(expression_matrix)    # Vector of strings to name the columns
```
Ahora
```{r}
# summarizing  data

```

```{r}
# visualizing dataset

```


# Resultados
Resultados

# Apéndices

```{r ref.label=knitr::all_labels(), echo = T, eval = F}
```