---
title: "PEC1. Análisis de datos Ómicos"
author: "Lára Kristjánsdóttir"
date: "16/11/2022"
output:
  html_document:
    code_folding: show
    toc: true
    toc_float:
      toc_collapsed: yes
    toc_depth: 3
    theme: cosmo
    highlight: textmate
    number_sections: yes
editor: 
  markdown: 
    wrap: 72
self_contained: true

# theme args should be one of: "default", "cerulean", "journal", "flatly", "darkly", "readable", "spacelab", "united", "cosmo", "lumen", "paper", "sandstone", "simplex", "yeti"

---


```{r setup, include=FALSE, echo = FALSE}
knitr::opts_chunk$set(echo = TRUE)
```

```{r Libraries, echo = FALSE, include = FALSE}
# Libraries

library(BiocManager)
library(GEOquery)
```


# Introducción y objetivos

En este trabajo haremos una exploración del estudio "Arachidonic acid effect on prostate cancer cells". Determinaremos su estructura y el diseño y luego exploramos los datos y hacemos análisis univariante y multivariante. 


## Información básica del estudio

Podemos ver el estudio "Omega-6 fatty acids, arachidonic acid (AA) activates PI3K signaling and induces gene expression in prostate cancer"  mediante el GEOdataset o la GEOserie: 

[GEOdataset GDS1736](https://www.ncbi.nlm.nih.gov/sites/GDSbrowser?acc=GDS1736)

[GEOserie GSE3737](https://www.ncbi.nlm.nih.gov/geo/query/acc.cgi?acc=GSE3737)

Fue publicado el 1 de enero de 2006 por Hughes-Fulford M, Li CF, Boonyaratanakornkit J, Sayyah S..

Consistió en analizar cultivos de células de cáncer de próstata en humanos utilizando ácido araquidónico, un ácido que ha demostrado ser importante en la proliferación de células cancerígenas. 


## Estructura y diseño 

El experimento fue de tipo "Expression profiling by array" se realizó de la siguente manera:

"PC-3 prostate cancer cells were incubated with 5 µg/mL AA in RPMI containing 0.25 mg/mL albumin for 2hr. Control cells were treated with albumin alone and remained unactivated. Total RNA was isolated and relative gene expression was analyzed by Affymetrix gene arrays and then verified by qRTPCR. Microarrays for untreated and treated samples were done in quadruplicates." 

# Métodos

## Exploración de los datos
Empezamos descargando la información del experimento con `GEOquery` con la función `getGEO()`. 
```{r data, echo = FALSE}
# Loading data with GEOquery

gse <- getGEO("GSE3737", GSEMatrix=TRUE, AnnotGPL=TRUE) # a list, each of which elements is an expressionSet
gds <- getGEO("GDS1736") # A class comprised of a metadata header and a GEODataTable
```

Veamos el objeto de "gse" y el "Expression set" que se crea automáticamente.
```{r info_data_gse, echo = FALSE }
# Información la lista gse3737

class(gse)
names(gse)
length(gse)
gse[[1]]
esetFromGEO <- gse[[1]]

```
Veamos el objeto "gds" y creamos el Expression Set. 

```{r info_data_gds, echo = FALSE}
# Information on the gds class and turn gds class into expression set

class(gds)
slotNames(gds)
eset <- GDS2eSet(gds,do.log2=FALSE)

```

Ahora exploramos el Expression set. Empezamos con la información de los genes.
```{r info_gene, echo = FALSE}
# Information about the genes

colnames(fData(esetFromGEO))

```
Luego vemos los datos de la expresión genética y la información fenotípica. 
```{r expression_data, echo = FALSE}
# Gene expression data

head(exprs(eset)) 
```
De la información fenotípica, podemos por ejemplo ver a qué grupo pertenece cada observación.

```{r info_phenotipic, echo = FALSE}
# phenotipic information

pData(eset) 
```

Exploramos la matriz de expresión para familiarizarnos con el dataset, viendo las dimensiones y los nombres de las columnas. 

```{r dimensions_colnames, echo=FALSE}
# Exploring data

x <- exprs(eset)
dim(x)      # Dimensions
colnames(x)    # Vector of strings to name the columns
```
Ahora vemos el resumen estadístico.
```{r summary, echo = FALSE}
# summarizing  data

round(apply(x,2, summary))  

```

## Análisis estadístico univariante

Hacemos un histograma para cada columna y vemos si existe una asimetría entre los datos.

```{r histogram_columns, echo=FALSE}
# Visualizing dataset

# Histogram
opt <- par(mfrow=c(3,3))
for (i in 1:ncol(x))
  hist(x[,i], main = names(x)[i])
par(opt)

```
Para ver mejor si hay asimetría hacemos un boxplot con todas las muestras y pintamos los grupos de distintos colores.

```{r boxplot, echo= FALSE}
# Boxplot expression value

groupColors <- c(rep("red", 4), rep("blue", 4))
boxplot(x, col=groupColors, main="Valores de expresion para\n 8 muestras, dos grupos",
    xlab="Slides",
    ylab="Expression", las=2, cex.axis=0.7, cex.main=0.7)

```

De la gráfica se puede sacar poca información, así que hacemos el boxplot de nuevo con el logaritmo de los valores de expresión. 

```{r boxplot_Log, echo=FALSE}
# Boxplot Log expression value

logX <- log2(x)
groupColors <- c(rep("red", 4), rep("blue", 4))
boxplot(logX, col=groupColors, main="log Valores de expresion para\n 8 muestras, dos grupos",
    xlab="Slides",
    ylab="logExpression", las=2, cex.axis=0.7, cex.main=0.7)
```

## Visualización multivariante de los datos

Para ver si exsisten valores atípicos, hacemos una gráfica donde calculamos "sample-wise" los componentes principales y luego dibujamos los primeros componentes. Empezamos calculando los componentes principales y las cargas.
```{r pca, echo = FALSE}
# PCA

pcX<-prcomp(t(logX), scale=FALSE) # Ya se han escalado los datos
loads<- round(pcX$sdev^2/sum(pcX$sdev^2)*100,1)
```

Luego dibujamos las dos primeras componentes.

```{r plotPCA, echo = FALSE}
# Plot PCA
xlab<-c(paste("PC1",loads[1],"%"))
ylab<-c(paste("PC2",loads[2],"%"))
names2plot<-paste0(substr(names(x),1,3), 1:4)
plot(pcX$x[,1:2],xlab=xlab,ylab=ylab, col=groupColors, 
     main ="Principal components (PCA)")

```
Hacemos ahora clustering jerárquico para ver la agrupación esperada o también para ver si hay algún tipo de agrupación a descubrir.

```{r custering, echo = FALSE}
names(x) <- names2plot
clust.euclid.average <- hclust(dist(t(x)),method="average")
plot(clust.euclid.average, hang=-1)
```


# Resultados

En la exploración univariante se ve cierta simetría entre los dos grupos. De la exploración multivariante vemos que ni en el PCA ni en el clustering se puede ver una agrupación entre los dos grupos pero que hay otra agrupación que es consitente con el boxplot de la exploración univariante. 

# Apéndices

```{r ref.label=knitr::all_labels(), echo = T, eval = F}
```